【裁判字號】    95,台上,5319
【裁判日期】    950928
【裁判案由】    強盜
【裁判全文】
最高法院刑事判決            九十五年度台上字第五三一九號
上  訴  人  乙○○
            甲○○
共      同
選任辯護人  蔡宏修律師
上  訴  人  丙○○
選任辯護人  林鴻文律師
上列上訴人等因強盜案件，不服臺灣高等法院中華民國九十五年
七月十一日判決（九十五年度上訴字第六一０號，起訴案號：臺
灣基隆地方法院檢察署九十四年度偵字第三一七０號、第三三二
五號、第三五七一號），提起上訴，本院判決如下：
    主  文
上訴駁回。
    理  由
按刑事訴訟法第三百七十七條規定：上訴於第三審法院，非以判
決違背法令為理由不得為之；是提起第三審上訴，應以原判決違
背法令為理由，係屬法定要件；如果上訴理由狀並未依據卷內訴
訟資料具體指摘原判決不適用何種法則或如何適用不當，或所指
摘原判決違法情事顯與法律規定得為第三審上訴理由之違法情形
不相適合時，均應認其上訴為違背法律上之程式，予以駁回。本
件原判決維持第一審關於上訴人乙○○、甲○○、丙○○意圖為
自己不法之所有，結夥三人以上、攜帶兇器，以強暴、脅迫至使
不能抗拒，而取他人之物罪刑（均累犯，乙○○處有期徒刑八年
，甲○○處有期徒刑七年二月，丙○○處有期徒刑七年六月）駁
回上訴人等在第二審之上訴（乙○○另犯行使變造特種文書罪部
分，業經原審判決確定）；已詳敘其認定所憑之證據及認定之理
由，自形式上觀察，原判決並無違背法令之情形。乙○○、甲○
○之共同上訴意旨略稱：(一)共同被告就其他被告而言，係屬證人
，原審未依聲請，使共同被告丙○○、許舜書等人立於證人地位
，具結陳述，並接受被告及辯護人之詰問，而於判決中採用其等
之供述為證據，自有不適用法則之違法。(二)證人即基隆市警察局
第三分局警員李玉山之報告書，係基於他人之陳述而作成，依法
無證據能力，又被害人鄭文龍、黃珮巒、證人周宗慶、黃偉倫等
人於警詢之供述，亦無證據能力，原判決均認有證據能力，有適
用法則不當之違誤。(三)鄭文龍、黃珮巒於原審審理中均供證：「
是拿東西打門，才會那麼大聲」，證人葉凱怡證稱：「在現場沒
有聽到一聲很大聲的踢門聲」等語，益見甲○○並未踹門，亦未
在外把風，原判決此部分之認定，與卷內資料不符，有證據上理
由矛盾之違法。(四)依許舜書於警詢、偵查、第一審及原審審理中
之供述，顯見乙○○、甲○○僅有竊盜之犯意，且無從確定乙○
○有共同對被害人等施強暴脅迫，又依鄭文龍、黃珮巒於警詢、
第一審及原審審理之供述，係另一人在丙○○強押其等後始進入
工寮，並以臺語要丙○○將其等作掉，但乙○○、甲○○係原住
民，對臺語不熟悉，且丙○○先稱係甲○○綁被害人等，後改稱
係乙○○或其自己或不知何人，前後供述不一，而其供稱係其自
己綁，乙○○在旁，與被害人等所稱丙○○一人先入內，亦有不
符，原判決採信鄭文龍、黃珮巒、丙○○之供述，認乙○○進入
工寮，以臺語要丙○○將被害人等人作掉，其採證已有違誤，且
對有利於乙○○、甲○○之證據未說明何以不足採取，有判決理
由不備之違法。甲○○另上訴意旨略稱：(一)原判決採信丙○○所
述：「甲○○拿鐵鍊把工寮的門從外面綁起來……甲○○就把工
寮的門踹開」，但既然將門綁起來，如何踹開？既要踹開，又何
須綁起？原判決此部分認定，顯屬理由矛盾。又原判決謂：「以
腳踹踢貨櫃屋大門，亦類同鈍器攻擊，視其力道角度，當亦可發
強大聲響，而被害人鄭文龍於貨櫃屋內未能親見門外之事，上開
陳詞乃屬個人推測之詞，尚不足採，亦不足為被告甲○○有利之
認定」，但用腳踹門與用鈍器撞門，所產生聲音不同，原判決之
論述，亦有違經驗法則。(二)鄭文龍於警詢、第一審均稱踹門進入
與拿鋁棒係同一人，黃珮巒證稱聽到一聲很大聲，即有一人即丙
○○撞門進入，原判決認係甲○○踹門，已有違誤。且鍾旺成亦
證稱看不到是否有人踹門，甲○○到現場後，下車走向貨櫃屋拉
扯鐵門，聽到裡面有人，即離開返回車內後一直待在車內，並未
踹門或把風，有葉凱怡可證，且事後甲○○亦未分得贓物，原判
決對上開有利之證據，未說明不足採，有判決理由不備之違法等
語。丙○○上訴意旨略以：(一)原判決事實認定：「乙○○進入該
貨櫃屋內以臺語對丙○○稱：去車上拿槍將二人作掉，比較沒有
事尾等語，丙○○乃至乙○○駕駛之上開車輛內尋找槍枝未果」
，但依鄭文龍、黃珮巒之供述，均未供及丙○○有離開案發現場
去車內找尋槍枝，原判決理由中並未論及，且對此部分事實，亦
未調查，有判決理由不備及證據調查未盡之違誤。(二)丙○○於原
審陳明取走被害人等之行動電話，意在避免報警，且將之丟棄屋
外，並無取財之意，又許舜書供稱丙○○先在其家吸用安非他命
，則丙○○是否因而精神恍惚，自我控制能力、辨識能力受影響
，能否與其他共同被告有強盜之犯意聯絡，均非無疑，原審就上
開事實未詳為調查，又未敘明不採納之理由，亦有判決理由不備
及證據調查未盡之違誤等語。
惟查：一、第一審審理時已使共同被告乙○○、甲○○、丙○○
、許舜書等人分別立於證人地位，令其等具結後予以訊問調查，
並予共同被告及辯護人詰問，原判決採信其等於第一審之供述為
判決之基礎，核無不適用法則之違法可言。乙○○、甲○○上訴
意旨(一)自非適法。二、警員李玉山之報告書、被害人鄭文龍、黃
珮巒、證人周宗慶、黃偉倫等人於警詢之供述，雖屬傳聞證據，
但原判決於理由欄壹、已說明上訴人等於審判期日對卷內證據不
爭執其證據能力，且合於刑事訴訟法第一百五十九條之五規定，
因認上開證據，均有證據能力，經核與卷內資料相符，原判決並
無適用法則不當。乙○○、甲○○上訴意旨(二)再執以指摘，非適
法之上訴理由。三、原判決事實認定甲○○下車查看發現貨櫃屋
內有人即告知乙○○、丙○○，上訴人等人乃變更竊盜犯意為強
盜，由甲○○踹開貨櫃屋大門並在外把風，再由丙○○持鋁棒進
入強押鄭文龍、黃珮巒乙節，已於理由欄貳、甲、一、(二)２(1)(2)
依憑丙○○於第一審之供述，鍾旺成於警詢及第一審之供述，鄭
文龍、黃珮巒於第一審及原審審理中之供述，及甲○○於第一審
亦坦承：「下車至工寮內查看裡面有無人在，正在拉扯貨櫃屋門
旁鐵鍊時，因裡面有人大聲喊叫，發覺有人後，就將此事告知丙
○○及乙○○」等語，詳予說明其認定甲○○有本件共同強盜之
犯行之理由，並就鍾旺成事後翻供改稱未見到甲○○踹門，予以
說明指駁，經核與卷內資料相符，要無判決理由不備、理由矛盾
及採證違背證據法則。而鄭文龍、黃珮巒係在貨櫃屋內，並未見
到甲○○踹門，鄭文龍供稱：「聽到很大聲音應係拿東西打的」
等語，原判決理由說明係其等個人推測之詞，此判斷亦無違背經
驗法則。又依原判決之認定，丙○○於甲○○踹門後即持鋁棒進
入，鄭文龍供稱踹門進入與持鋁棒係同一人，與事實並無不符，
至葉凱怡證稱：「在現場沒有聽到一聲很大聲的踢門聲」等語，
原判決並未採納，且若屬實，亦不足為有利於甲○○，自無所謂
判決理由矛盾可言。另甲○○是否有分得贓物，並不影響其有參
與本件強盜犯行之認定。乙○○、甲○○共同上訴意旨(三)及甲○
○上訴意旨(一)(二)係就原審採證認事之適法職權行使及原判決已說
明之事項，或與本件待證事實無關之枝節，再為爭執，均非適法
之上訴理由。四、原判決事實認定丙○○係在乙○○示意下嚇令
鄭文龍、黃珮巒交出財物，丙○○再交予乙○○，在丙○○控制
鄭文龍、黃珮巒期間，乙○○曾入內要丙○○至車內拿槍將二人
作掉，因認乙○○亦為本件加重強盜罪之共同正犯，已於理由欄
貳、甲、一、(二)３依憑黃珮巒、鄭文龍於警詢至原審審理中之供
述，丙○○於第一審之不利乙○○、甲○○之供述，證人章日瓏
於第一審之供述，及部分被害人等之財物係在乙○○車內查獲等
情，詳為說明其認定之理由，並就丙○○及許舜書於第一審所為
有利於乙○○、甲○○之供述，予以指駁說明不足以採納之理由
，經核與卷內資料相符，要無判決理由不備。又原判決於理由內
已說明經令上訴人等以臺語陳述上開恐嚇話語，黃珮巒當庭指認
係乙○○、丙○○二人無訛，經核亦與卷內證據資料相符。乙○
○、甲○○共同上訴意旨(四)係就原審採證認事之適法職權行使及
原判決已說明之事項，再為事實上之爭執，非適法之上訴理由。
五、鄭文龍、黃珮巒確指訴乙○○要丙○○至車內拿槍將其等幹
掉等語，另丙○○亦供稱有在乙○○示意下前往車上找槍等語，
又丙○○辯稱其對被害人等之財物，無不法所有之意圖，並不足
採，原判決已於理由欄貳、甲、一、(二)３(1)(2)(3)詳為說明及指駁
，核無證據調查未盡或判決理由不備之情事。丙○○上訴意旨(一)
係未依卷內資料為具體指摘，亦非適法之上訴理由。六、依原判
決理由之說明，丙○○就本件強盜犯行之經過，供述綦詳，縱其
案發前有吸用安非他命，顯對其精神、控制能力、辨識能力，並
無影響，原判決就此未為無益之調查，及於理由內未予指駁，難
謂違法。丙○○上訴意旨(二)係徒憑己見，漫事指摘，非適法之上
訴理由。上訴人等其他上訴意旨或未依據卷內資料具體指摘原判
決究係如何違背法令，或僅單純為事實上之爭執，或就與本件犯
罪構成要件無關之枝節，再事爭辯，殊非適法之第三審上訴理由
。綜上，應認上訴人等之上訴違背法律上之程式，均予以駁回。
又本院為法律審，丙○○提出之台北榮民總醫院關於中樞神經興
奮簡介資料，無從審酌，併予明。
據上論結，應依刑事訴訟法第三百九十五條前段，判決如主文。
中    華    民    國  九十五  年    九    月  二十八  日
                      最高法院刑事第十二庭
                          審判長法官  林  永  茂
                                法官  洪  文  章
                                法官  蘇  振  堂
                                法官  蕭  仰  歸
                                法官  何  菁  莪
      本件正本證明與原本無異
                                      書  記  官
中    華    民    國  九十五  年    十    月    五    日
                                                      V


司法院資訊處製作；財團法人民間司法改革基金會備份。
